【裁判字號】    99,交簡上,248
【裁判日期】    991221
【裁判案由】    公共危險
【裁判全文】
臺灣臺北地方法院刑事判決           99年度交簡上字第248號
上  訴  人  臺灣臺北地方法院檢察署檢察官
上  訴  人
即  被  告  劉宥衢
上列上訴人等因被告公共危險案件，不服本院臺北簡易庭於民國
九十九年十月七日所為九十九年度交簡字第九六六號第一審刑事
簡易判決（聲請簡易判決處刑案號：臺灣臺北地方法院檢察署九
十九年度偵字第一五一二一號），提起上訴，本院管轄第二審之
合議庭判決如下：
    主  文
原判決撤銷。
劉宥衢服用酒類，不能安全駕駛動力交通工具而駕駛，處罰金新
臺幣玖萬元，如易服勞役，以新臺幣壹仟元折算壹日。
    事  實
一、劉宥衢於民國九十六年七月二十一日二十時許，在臺北市○
    ○路附近之錢櫃ＫＴＶ內，與友人一同飲用酒類後，已達於
    步態不穩、噁心嘔吐、精神混惑不清晰而不能安全駕駛動力
    交通工具之狀態，仍騎乘動力交通工具即車牌號碼Ｋ二Ａ－
    一八０號重型機車於道路上行駛，迨於同日凌晨六時五十五
    分許，劉宥衢騎乘上開重型機車行經臺北市松山區○○○路
    與敦化北路交岔路口時，因酒後意識不清、反應能力降低，
    而不慎由後方撞擊在其前方同向行駛、由王囿淞所駕駛之車
    牌號碼０六二─ＳＲ號大貨車，劉宥衢因而人車倒地，受有
    顏面骨骨折之傷害，嗣經警到場處理並將劉宥衢送醫急救，
    測得劉宥衢血液中酒精濃度為二九一ｍｇ／ｄｌ（相當於吐
    氣所含酒精成份為每公升一．三八毫克），始知上情。
二、案經臺北市政府警察局松山分局移送臺灣臺北地方法院檢察
    署檢察官偵查聲請簡易判決處刑。
    理  由
一、按被告以外之人於審判外之言詞或書面陳述，除法律有規定
    者外，不得作為證據，刑事訴訟法第一百五十九條第一項定
    有明文；次按被告以外之人於審判外之陳述，雖不符前四條
    之規定，而經當事人於審判程序同意作為證據，法院審酌該
    言詞陳述或書面陳述作成時之情況，認為適當者，亦得為證
    據；當事人、代理人或辯護人於法院調查證據時，知有第一
    百五十九條第一項不得為證據之情形，而未於言詞辯論終結
    前聲明異議者，視為有前項之同意；同法第一百五十九條之
    五規定甚明。本案認定被告劉宥衢犯罪事實之證據，部分屬
    於傳聞證據，惟因被告與公訴人對上開傳聞證據之證據能力
    均不表爭執，本院審酌該等言詞陳述作成之情況，陳述人亦
    未曾主張非出於任意性或不正取供，足信作成時之情況，應
    無違法或不當情事，因而認為適當，故依刑事訴訟法第一百
    五十九條之五規定，該等言詞陳述，具備證據能力而得作為
    證據，合先敘明。
二、上揭事實一之部分，業據被告劉宥衢迭於警詢、偵查、原審
    及本院行準備程序及審理時均坦承不諱，並有臺北市立聯合
    醫院中興院區檢驗醫學科血液酒精濃度報告單、臺北市政府
    警察局舉發違反道路交通管理事件通知單影本、道路交通事
    故現場圖、道路交通事故調查報告表（一）（二）各一紙、
    現場照片二十一張等件在卷可稽（見九十九年度偵字第一五
    一二一號卷《下稱偵查卷》第五頁、第七頁、第八頁、第十
    三頁至第二十六頁）。再按行為人飲酒後如其呼氣酒精濃度
    達於每公升一毫克時，即有步態不穩、噁心嘔吐、精神混惑
    不清晰之中度中毒症狀等情，復有行政院國軍退除役官兵輔
    導委員會臺北榮民總醫院八十八年八月五日（八八）北總內
    字第二六八六八號函一份附於原審卷宗可稽（見原審卷第五
    頁、第六頁）；是徵諸前揭事證，均足證明被告已飲酒致醉
    ，達不能安全駕駛動力交通工具之程度甚明，被告所為之任
    意性自白應與事實相符，堪以採信。綜上，本件事證明確，
    被告服用酒類，不能安全駕駛動力交通工具而駕駛之犯行，
    堪以認定，應依法論科。
三、論罪科刑之法律適用：
  (一)查被告劉宥衢行為後，刑法第一百八十五條之三已於九十七
    年一月二日修正公布，於同年月四日施行，被告行為時即修
    正前刑法第一百八十五條之三規定：「服用毒品、麻醉藥品
    、酒類或其他相類之物，不能安全駕駛動力交通工具而駕駛
    者，處一年以下有期徒刑、拘役或三萬元以下罰金。」，再
    依九十五年六月十四日增訂公布之刑法施行法第一條之一之
    規定，被告行為時之刑法第一百八十五條之三罰金刑之最高
    刑應係新臺幣九萬元；又修正後刑法第一百八十五條之三規
    定：「服用毒品、麻醉藥品、酒類或其他相類之物，不能安
    全駕駛動力交通工具而駕駛者，處一年以下有期徒刑、拘役
    或科或併科十五萬元以下罰金」，依刑法施行法第一條之一
    第一項規定，罰金刑之貨幣單位為新臺幣，即「科或併科新
    臺幣十五萬元以下罰金」，經比較修正前後之規定，應以被
    告行為時即修正前之刑法第一百八十五條之三之規定對被告
    較為有利，自應適用修正前之規定。故核被告所為，係犯修
    正前刑法第一百八十五條之三之服用酒類，不能安全駕駛動
    力交通工具而駕駛罪。
  (二)原審以被告罪證明確，予以論罪科刑，判處被告拘役三十日
    ，併科罰金新臺幣十五萬元，拘役如易科罰金，罰金如易服
    勞役，均以新臺幣一千元折算一日，雖非無見，惟被告行為
    後，刑法第一百八十五條之三已於九十七年一月二日修正公
    布，於同年月四日施行，如前所述，原審於裁判時未為新舊
    法比較，逕予適用新法，自有未洽。從而被告及檢察官均以
    原審適用新法有誤為由，提起本件上訴，均為有理由，自應
    由本院將原判決予以撤銷改判。爰審酌被告犯罪之手段，其
    酒後駕車所生之犯罪危險，及其犯後業已坦承犯行、態度良
    好等一切情狀，量處如主文所示之刑，並諭知易服勞役之折
    算標準。
據上論斷，應依刑事訴訟法第四百五十五條之一第一項、第三項
、第三百六十九條第一項前段、第三百六十四條、第二百九十九
條第一項前段，刑法第二條第一項、第四十二條第三項前段，修
正前刑法第一百八十五條之三，刑法施行法第一條之一，判決如
主文。
本案經檢察官蔡甄漪到庭執行職務。
中    華    民    國    99    年    12    月    21    日
                  刑事第九庭審判長法  官  林怡秀
                                  法  官  徐淑芬
                                  法  官  劉素如
本件正本證明與原本無異。
不得上訴。
                                  書記官  陳育君
中    華    民    國    99    年    12    月    21    日
附錄本案論罪科刑法條全文
刑法第185 條之3
服用毒品、麻醉藥品、酒類或其他相類之物，不能安全駕駛動力
交通工具而駕駛者，處1 年以下有期徒刑、拘役或科或併科15萬
元以下罰金。

司法院資訊處製作；財團法人民間司法改革基金會備份。
